臺灣臺東地方法院民事判決　　　　　　　94年度簡上字第11號
上 訴 人　丙○○
被上訴人　甲○○
上列當事人間請求清償借款事件，上訴人對於中華民國94年3月9
日本院臺東簡易庭93年度東簡字第225號第一審判決提起上訴，
本院於民國94年9月7日言詞辯論終結，判決如下：
    主  文
上訴駁回。
第二審訴訟費用由上訴人負擔。
    事實及理由
一、上訴人起訴主張：被上訴人甲○○自民國91年6月5日起至93
    年2月15日止陸續向上訴人借款，以支付附件一所列之款項
    及金額，即：(一)93年1月20日向上訴人借款60,000元以支付
    信用卡卡費；(二)91年6月5日由上訴人支付被上訴人租屋之房
    屋押租金27,000元；(三)被上訴人向上訴人借用車牌號碼9318
    -FK之自小客車，因發生交通事故，賠償被害人車損修復費
    用20,000元及上訴人上開車輛修復費用12,000元，共支出修
    車費用32,000元，被上訴人承諾願負擔修車費用；(四)92年12
    月13日代被上訴人償還向訴外人乙○○借款之6,000元；(五)
    92年12月15日借款被上訴人，以支付網路購物款項4,200元
    ；(六)被上訴人借用上訴人所有車牌號碼9318-Fk之自小客車
    ，93年1月17日支出超速罰單1,700元；(七)93年4月間向上訴
    人借款21,000元購買機車，合計向上訴人借得151,900元，
    詎屆期均不為清償，幾經催討，仍置之不理，為此爰依消費
    借貸之法律關係，請求被上訴人返還前開借款。(原審為上
    訴人敗訴之判決，上訴人聲明不服提起上訴)。並為上訴聲
    明：(一)原判決廢棄。(二)被上訴人應給付上訴人151,900元及
    自93年9月24日 (即支付命令繕本送達翌日)起至清償日止按
    年息百分之5計算之利息。
二、被上訴人則以：否認向上訴人借款151,900元，上訴人應就
    兩造有消費借貸合意及交付金額之事實為實質舉證。兩造原
    係男女朋友關係，附件一所列之款項均非借款，有關：(一)信
    用卡費60,000元部分，被上訴人未向上訴人借款，亦未收到
    該筆款項；(二)押租金27,000元部分，係因兩造同居，以被上
    訴人名義租房子，由上訴人以其支票支付押租金；(三)修車費
    用32,000元部分係保險公司支付，上訴人並稱保險公司如不
    支付，上訴人願意負擔修車費用；(四)上訴人匯款6,000元予
    訴外人乙○○，被上訴人不清楚原因；(五)eBay網路購物4,20
    0元係上訴人經營二手精品店，委託被上訴人先下標付款購
    買，再由上訴人轉帳至被上訴人帳戶，因未收受購買物品，
    被上訴人有報案處理；(六)超速罰單1,700元，因為被上訴人
    不會開車，並不清楚；(七)購買機車21,000元部分，係上訴人
    為討好被上訴人，購車贈與被上訴人等語，資為抗辯。並為
    答辯聲明：駁回上訴。
三、下列事實為兩造所不爭執（見本院卷第47頁），自堪信為真
    實，本院採為判決之基礎：
(一)上訴人於91年6月5日支出房租押金27,000元。
(二)上訴人有轉帳4,200元之網路購物費用至被上訴人帳戶。
四、本件經兩造協議，並同意簡化爭點為：(一)兩造間就附件一所
    列之款項是否有消費借貸的意思合致？(二)上訴人是否有支出
    附件一所列修車費用32,000元？(三)上訴人是否有支出附件一
    所列信用卡費60,000元？(四)上訴人是否有支出附件一所列轉
    帳借出乙○○6,000元？(五)上訴人是否支出附件一所列超速
    罰單1,700元？(六)上訴人有無支出附件一所列購買機車費用2
    1,000元？經查：
(一)本件上訴人起訴主張被上訴人自91年6月5日起至93年2月15
    日止陸續向其借款，合計借款金額為151,900元，本院就其
    陳述之事實，依民事訴訟法第199條之1第1項之規定，於94
    年5月19日準備程序期日詢以本件請求權基礎，經上訴人表
    示係依消費借貸請求，所請求之8筆款項均為借款關係等語
    (見本院卷第25頁)，嗣本院再於94年7月28日準備程序期日
    向上訴人闡明其本件訴訟標的為何，上訴人仍表示依消費借
    貸請求等語 (見本院卷第46頁)，是本院自應僅就上訴人主
    張之消費借貸法律關係為上訴人請求是否有理由之依據至明
    。
(二)按稱消費借貸者，謂當事人一方移轉金錢或其他代替物之所
    有權於他方，而約定他方以種類、品質、數量相同之物返還
    之契約，民法第474條第1項定有明文。次按消費借貸，為要
    物契約，須以金錢或其他代替物之交付為構成要件，如對於
    交付之事實有爭執，自應由主張已交付之貸與人負舉證責任
    ，此觀民法第474條之規定自明；又當事人主張有金錢借貸
    關係存在，須就其發生所須具備之特別要件即金錢之交付及
    借貸意思表示互相一致負舉證之責任，若僅證明有金錢之交
    付，未證明借貸意思表示互相一致者，尚不能認為有金錢借
    貸關係存在 (最高法院79年度臺上字第2722號、81年度臺上
    字第2372號裁判要旨參照)。是以上訴人主張被上訴人其借
    用如附件一所示之款項及金額，揆之前揭說明，自應由上訴
    人就其主張兩造間有消費借貸意思表示之一致及交付金額之
    事實負舉證責任，至為灼然。
(三)上訴人前開主張之事實，業據被上訴人否認兩造間有消費借
    貸意思表示合致及交付金額之情。就此，上訴人固分別提出
    下列事證以為證明：
    1.就93年1月20日被上訴人向上訴人借款60,000元以支付信
      用卡卡費部分：提出中國農民銀行活期儲蓄存款存摺 (見
      原審卷第27頁)、彰化商業銀行忠孝東路分行活期存款歷
      史帳戶交易明細表查詢結果 (見原審卷第28頁)為證，並
      舉證人張瑛倩以為佐證。惟據證人張瑛倩在原審之證詞：
      「(證人要證明何事？)要證明紀小姐曾向原告 (即上訴人
      ) 借錢，那天我們在開會，我有聽到原告接一通電話說會
      借給被告 (即被上訴人)因為被告向原告借錢，所以原告
      就先辦好借錢的事後才開會，當時是在92年12月間或93年
      1月間我記不太清楚了，我有陪劉先生到板橋將錢交給被
      告，當時我是留在車上，我有看到被告，‧‧」、「 (你
      如何知道是借60,000元？)因為我有陪劉先生去領錢領完
      之後收據及錢都放在車上。」等語 (見原審卷第55頁至第
      56頁)，足見證人張瑛倩僅於上訴人電話通話時在旁聽聞
      上訴人表示借錢予被上訴人，並未現場親聞被上訴人有向
      上訴人借款之表示，證人張瑛倩之證詞僅為傳聞之證據；
      再者，證人張瑛倩證稱上訴人於開會中，接到被上訴人電
      話，上訴人先辦好借錢的事後才開會，及領錢的收據及錢
      都在車上之情，亦與上訴人提出前開領款憑證係於93年1
      月19日、20日分由不同2日提領之物證不符，是證人張瑛
      倩之證詞，自不足作為有利上訴人主張之證明。
    2.就91年6月5日由上訴人支付被上訴人租屋之房屋押租金27
      ,000 元部分：提出彰化商業銀行忠孝東路分行活期存款
      歷史帳戶交易明細表查詢結果為證 (見原審卷第18頁)。
　　3.就被上訴人向上訴人借用車牌號碼9318-FK之自小客車，
      因發生交通事故，支出修車費用32,000元部分：提出道路
      交通事故調查表 (見原審卷第22頁)、車損照片 (見原審
      卷第23頁、第24頁)、估價單 (見原審卷第25頁)為證。
    4.就92年12月13日上訴人代被上訴人償還向訴外人乙○○借
      款之6,000元部分：提出中國農民銀行活期儲蓄存款存摺(
      見原審卷第20頁)為證。
    5.就92年12月15日借款被上訴人，以支付網路購物款項4,20
      0元部分：提出彰化商業銀行忠孝東路分行活期存款歷史
      帳戶交易明細表查詢結果 (見原審卷第21頁)為證。
    6.就被上訴人借用上訴人所有車牌號碼9318-FK之自小客車
      ，93年1月17日支出超速罰單1,700元部分：提出舉發違反
      道路交通管理事件通知單 (見原審卷第26頁)為證。
    7.93年4月間被上訴人向上訴人借款21,000元購買機車部分
      ：未具提出任何書證或人證以為證明。
   惟縱認上訴人提出之上揭物證 (人證證詞不可採，已見前述)
   均皆屬實，亦僅能證明兩造間曾有金錢往來或上訴人有支出
   該些款項之事實，尚無從證明被上訴人有與上訴人成立借貸
   關係之意思一致。而上訴人既未能提出其他積極事證證明與
   被上訴人間確有消費借貸意思表示互相一致，本院自難據此
   即認上訴人舉證責任已足，而認兩造間有金錢借貸關係存在
   。是上訴人前開主張，即屬無據，自不足採。
五、綜上所述，上訴人主張依消費借貸之法律關係，請求被上訴
    人給付上訴人151,900元及自93年9月24日起至清償日止按年
    息百分之5計算之利息，為無理由，不應准許。原審為上訴
    人敗訴之判決並無不合。上訴意旨指摘原判決不當，求予廢
    棄改判，為無理由，應予駁回。
據上論結，本件上訴為無理由，依民事訴訟法第436條之1第3項
、第449條第1項、第78條，判決如主文。
中　　華　　民　　國　　94　　年　　9 　　月　　21　　日
                  民事庭    審判長法  官　王漢章
                                  法  官　曾宗欽
                                  法  官  簡芳潔
以上正本係照原本作成。
本件判決不得上訴。
中　　華　　民　　國　　94　　年　　9 　　月　　21　　日
                                  書記官　李春菊
